臺灣高等法院刑事判決　　　　　　　　　　　　　　九十三年度上易字第四五六號
　　上　訴　人　臺灣臺北地方法院檢察署檢察官
　　被　　　告　甲○○
右上訴人因家暴妨害自由案件，不服臺灣臺北地方法院九十二年度易字第二二七七號
，中華民國九十三年二月十六日第一審判決（起訴案號：臺灣臺北地方法院檢察署九
十二年度偵字第一五三五六號），提起上訴，本院判決如左：
    主  文
原判決撤銷。
甲○○連續以加害生命、身體之事，恐嚇他人致生危害於安全，處拘役貳拾日，如易
科罰金，以參佰元折算壹日。
    事  實
一、甲○○係乙○○之姪女，緣甲○○於民國七十四年間，曾向乙○○承租位在臺北
    市○○區○○街某處房屋，甲○○搬進未滿一個月即要求退租，雙方合意由乙○
    ○將押金及第一個月租金共計新臺幣（下同）二萬七千元退還作為補償費。迨至
    九十二年六月十二日，甲○○竟要求連本帶利退還前開補償費共計三十萬元，先
    夥同六、七名真實姓名年籍不詳、自稱討債公司人員之男子，至乙○○位在臺北
    縣新店市○○路六十巷十二號四樓住處樓下叫囂、謾罵，甲○○基於恐嚇危害安
    全之概括犯意，先出言稱「不還錢、要你好看。」加害生命、身體之言語，恐嚇
    乙○○使其心生畏懼，致生危害於安全。甲○○復以前揭理由，於九十二年六月
    十七、二十一、二十八、三十日，多次撥打電話至乙○○前開住處，以不出聲音
    或叫囂、謾罵、羞辱之方式騷擾乙○○，甚而出言：「我會不斷找人去跟你討回
    公道，你如果不給我一個交代，我會跟你追究到底。」（起訴書雖另載有『你只
    要敢動他一根寒毛，我就要讓你死。』、『要對你潑硫酸。』等語，惟此經公訴
    人於原審九十三年二月二日審理時當庭以言詞刪除更正）等語，恐嚇乙○○使其
    心生畏懼，致生危害於安全。
二、案經乙○○訴由台北市政府警察局新店分局報告台灣台北地方法院檢察署檢察官
    偵查起訴。
    理  由
一、被告甲○○於原審否認有恐嚇危害安全犯行，辯稱：「九十二年六月十二日我並
    沒有帶同六、七個男子前往被害人住處，當日是被害人找我過去，我也沒有向被
    害人說：『不還錢、要你好看。』。而且我也沒有撥打電話給被害人，故意不出
    聲音，或叫囂、謾罵、羞辱被害人。」等語。經查：
    (一)告訴人乙○○於偵查中指訴：「被告及其他男子（即討債公司人員）均有說不
      還錢，要你好看。」等語（偵字第一五三五六號卷第四十四頁），核與證人張
      玉尺於原審證稱：「我有聽到有人說你不還錢要你好看的話，那是被告說的，
      她說的很大聲。討債公司的人是附合甲○○的說詞」等情相符（原審卷第六十
      四頁至第六十七頁）。證人張玉尺於警訊雖亦證稱：「被告出言恐嚇被害人，
      內容為你欠錢要還錢，如果你不還錢，我就找黑道來要錢。」，及於偵查時亦
      另證稱：「當時討債公司有人說若不還錢要你好看，被告也有說你不還錢，絕
      不罷休。」等語，證人張玉尺證述恐嚇之內容細節固稍有不同，但其證述有關
      基本之恐嚇危害安全事實部分並無差異。另證人徐浩庭於原審雖證稱：「當時
      很吵，在馬路上他們（即被告與被害人）一人站一邊，我站中間，他們在叫罵
      ，講什麼我也聽不懂，我並沒有聽到有人說不還錢要你好看，以及類似的話。
      而當時在場只有四男一女。」等語，惟證人徐浩庭係接受報案後始到現場（原
      審卷第七十頁、第七十一頁），其並未全程目睹告訴人與被告間之對話，自不
      得以其證言遽認被告未出言恐嚇。
    (二)被告於九十二年六月十七、二十一、二十八、三十日，多次撥打電話至告訴人
      前開住處，以不出聲音或叫囂、謾罵、羞辱之方式騷擾告訴人，甚而出言：「
      我會不斷找人去跟你討回公道，你如果不給我一個交代，我會跟你追究到底。
      」等語，除告訴人指訴明確外，復有錄音帶一捲及譯文附卷可稽，被告於於原
      審對於其於九十二年六月十二日，前往告訴人住處及撥打電話向告訴人稱：「
      我會不斷找人去跟你討回公道，你如果不給我一個交代，我會跟你追究到底。
      」等情，亦不否認。參以被告率眾要脅索債之舉，被告顯非合法行使其催討債
      務之行為，而係揚言恐嚇告訴人，其已危害告訴人生命、身體之安全。
    綜上所述，本件事證明確，被告所辯為卸責之詞，不足採信，其犯行堪以認定。
二、核被告所為，係犯刑法第三百零五條之恐嚇危害安全罪。其先後多次犯行，時間
    密接，手法相近，而犯構成要件相同之罪名，顯係基於概括之犯意為之，應依連
    續犯之規定論以一罪，並加重其刑。
三、原審未予詳查，遽認被告無罪，自有未合，檢察官上訴意旨亦指摘及此，應由本
    院將原判決撤銷改判。爰審酌被告犯罪之動機、目的，被告與告訴人之關係，所
    生之危害，及被告犯後否認犯行等一切情狀，量處拘役二十日，並諭知易科罰金
    之折算標準。
四、被告經合法傳喚，無正當理由不到庭，爰不待其陳述逕行判決。
據上論斷，應依刑事訴訟法第三百六十九條第一項前段、第三百七十一條、第三百六
十四條、第二百九十九條第一項前段，刑法第五十六條、第三百零五條、第四十一條
第一項，罰金罰鍰提高標準條例第一條前段、第二條，判決如主文。
本案經檢察官呂光華到庭執行職務。
中　　　華　　　民　　　國　　九十三　　年　　　五　　　月　　二十一　　日
                              臺灣高等法院刑事第二十四庭
                                  審判長法  官　陳　貽　男
                                        法  官  徐　世　禎
                                        法  官  李　世　貴
右正本證明與原本無異。
不得上訴。
                                        書記官　魏　汝　萍
中　　　華　　　民　　　國　　九十三　　年　　　五　　　月　　二十四　　日
附錄：本案論罪科刑法條全文
刑法第三百零五條
以加害生命、身體、自由、名譽、財產之事，恐嚇他人致生危害於安全者，處二年以
下有期徒刑、拘役或三百元以下罰金。
